臺灣彰化地方法院民事裁定
111年度簡上字第55號
上  訴  人  林柔文  
訴訟代理人  張家豪律師

被上訴人    陳柏凱  
訴訟代理人  盧永和律師

複代理人    張佳瑋律師

上列當事人間確認本票債權不存在事件，上訴人對於民國111年7
月26日本院第二審判決提起上訴，本院裁定如下：
    主  文
上訴駁回。
第三審訴訟費用由上訴人負擔。
    事實及理由
一、按對於簡易訴訟程序之第二審裁判，其上訴利益逾第466條
    所定之額數者，當事人僅得以其適用法規顯有錯誤為理由，
    逕向最高法院提起上訴或抗告。對於簡易訴訟程序之第二審
    裁判，提起第三審上訴或抗告，須經原裁判法院之許可。前
    項許可，以訴訟事件所涉及之法律見解具有原則上之重要性
    者為限，民事訴訟法第436條之2第1項及第436條之3第1、2
    項分別定有明文。所謂適用法規顯有錯誤，係指地方法院合
    議庭所為第二審判決，就其取捨證據自行確定之事實，適用
    法規所持法律上判斷顯有錯誤而言。至於該合議庭認定事實
    錯誤，或就當事人提出之事實或證據，疏於調查或漏未斟酌
    ，則僅生認定事實不當、調查證據欠周或判決不備理由之問
    題，要皆與第二審判決適用法規顯有錯誤有間（最高法院63
    年台上字第880號、71年台再字第30號、80年台上字第1326
    號判例參照）。又所謂原則上之重要性，係指該訴訟事件所
    涉及之法律問題意義重大，有加以闡釋之必要而言。故必第
    二審判決就其取捨證據所確定之事實，適用法規顯有錯誤，
    且所涉及之法律問題意義重大，始有准許上訴最高法院加以
    闡釋之必要。
二、本件上訴人提起第三審上訴主張略以：
　㈠按票據行為之有效性，與票據原因關係之抗辯，係屬二事。
    前者，係票據權利人行使票據權利之前提，票據法就此舉證
    責任並無明文，應依民事訴訟法第277條規定，由執票人就
    票據作成之真實及有效，負舉證之責。倘票據欠缺票據法所
    規定票據上應記載事項之一如：一定之金額、發票年月日者
    ，不能認有發票之效力，即屬無效票據。後者，則係票據債
    務發生後，票據債務人依票據法第13條前段規定之反面解釋
    ，對執票人主張兩造間有直接抗辯之事由，而提起確認票據
    債權不存在之訴時，因票據係文義證券及無因證券，票據行
    為一經成立發生票據債務後，即與其基礎之原因關係各自獨
    立，是執票人關於票據給付之原因不負證明之責，應由票據
    債務人就其抗辯之原因事實先負舉證責任，俾貫徹票據無因
    性之本質，以維票據流通性，迨票據原因關係確定後，關於
    該原因關係之存否、內容等之爭執，再依一般舉證責任分配
    法則處理。最高法院108年度台簡上字第26號民事判決意旨
    參照。
  ㈡上訴人於第一、二審一再主張，上訴人僅有於系爭本票之發
    票人欄簽名，票面金額及發票日期均非其填載，系爭本票欠
    缺絕對應記載事項，應屬無效票據，就本票之真實性有所爭
    執。被上訴人為系爭本票之執票人，欲行使票據權利，自應
    就系爭本票真實性及有效性負舉證之責，即應由被上訴人舉
    證系爭本票之票面金額及發票日期係經上訴人同意或授權而
    填載，原審未察及此，竟謂「而依目前社會上一般商業行為
    交易常態，若當事人間約定以開立本票作為付款憑據或資為
    將來清償之擔保，大抵均會有發票日、到期日之記載，縱因
    係供將來清償之擔保，致未填載到期日，惟於債務屆期未受
    清償時，應認債務人有授權他方逕為填載之真意；否則，若
    未填載發票日、到期日或未授權填載，則如何擔保債權或資
    為付款之憑據，即簽發本票將無任何意義，有失擔保付款之
    本意。」云云，推論系爭本票之票面金額、發票日之填載係
    上訴人所授權同意被上訴人為之，應由上訴人證明其未授權
    他人填載金額、發票日之事實，而將系爭本票真實及有效性
    責由上訴人舉證，並以上訴人未能證明為由，進而為不利上
    訴人判決，顯有倒置系爭本票之真實性舉證之責，並違背相
    關證據及經驗法則，而有判決適用法規顯有錯誤之違背法令
    事由等語。
　㈢並聲明：原判決廢棄，發回臺灣彰化地方法院。訴訟費用由
    被上訴人負擔。　　
三、經查，原判決斟酌全辯論意旨及調查證據之結果，認定上訴
    人既不爭執系爭本票發票人欄之簽名係其自己所為，且被上
    訴人持系爭本票聲請裁定及強制執行時已填載完備，而票據
    之應記載事項，除簽名外，其餘發票日、金額等，發票人均
    可不自行填載，而授權他人補填，以完成發票行為，此亦為
    社會常見之簽發票據型態。倘被上訴人未親自或授權他人填
    載日期、金額等應記載事項，應就該有利之事實負舉證之責
    任。然上訴人無法證明其未授權他人記載系爭本票金額及發
    票日之事實，而為上訴人敗訴之判決，相關理由已論述綦詳
    ，並無顯然錯誤之情事，亦無所涉及之法律見解具有原則上
    重要性而有進一步闡明之必要，上訴人猶執陳詞據此為上訴
    第三審之理由，故應認上訴人之上訴不應許可，應予駁回。
四、依民事訴訟法第436條之3第3項後段、第95條、第78條，裁
    定如主文。　　　　
中　　華　　民　　國　　111 　年　　9 　　月　　8 　　日
             民事第四庭    　審判長法　官　王鏡明
                                   法  官　謝仁棠
                                   法  官　姚銘鴻
以上正本證明與原本無異。
如不服本裁定，應於裁定送達後10日之不變期間內本院提出抗告
狀（須附繕本），並繳納抗告費新臺幣1,000元。
中　　華　　民　　國　　111 　年　　9 　　月　　8 　　日
                                    書記官　楊美芳